【裁判字號】    89,易,555
【裁判日期】    890605
【裁判案由】    誣告
【裁判全文】
臺灣高雄地方法院刑事判決                          八十九年度易字第五五五號
    公  訴  人  臺灣高雄地方法院檢察署檢察官
    被      告  乙○○
右列被告因誣告案件，經檢察官提起公訴（八十八年度偵字第二一八ＯＯ號），本院
判決如左：
    主  文
乙○○未指定犯人，而向該管公務員誣告犯罪，處拘役參拾日，如易科罰金，以佰
元折算壹日。
    事  實
一、乙○○前於民國八十七年間因偽造文書案件，經本院判處有期徒刑一年，緩刑五
    年，於八十八年一月二十四日確定。
二、乙○○明知其所收取之公司貨款，即由皇橋通信電機有限公司（以下簡稱皇橋公
    司）凌哲雲所簽發之票號ＡＬ0000000號，票載日期八十八年四月三十日
    ，帳號Ｏ三八八五二號，面額新台幣（下同）一萬二百元之支票（以下簡稱系爭
    支票）一紙，並未遺失，而係由其於八十八年四月間某日，因無現款支付美容指
    壓費用，而交付予丙○○收受供作擔保，竟向皇橋公司謊稱系爭支票業已遺失，
    而為使公司會計帳目能夠平衡，於八十八年四月二十三日，至台灣銀行岡山分行
    內申報掛失止付該張支票，並填具遺失票據申報書，未指定犯人，向該管司法警
    察機關誣告不特定人犯侵占遺失物罪，請求協助偵查。嗣於八十八年四月三十日
    ，丁○○因受其姊丙○○之委託執該票據向鳳山農會提示付款，然因高雄市票據
    交換所內已有乙○○申報票據遺失在案致未獲兌付，並經該所報警而查獲上情。
二、案經高雄縣警察局鳳山分局移送臺灣高雄地方法院檢察署檢察官偵查起訴。
    理  由
一、訊據被告乙○○矢口否認有右揭誣告犯行，辯稱：我並不認識丙○○，不知道為
    何系爭支票會在她手上。遺失票據之日期我已忘記，是公司會計問我時，我才發
    現該票遺失，我原本請皇橋公司重新開票，但皇橋公司要我去辦掛失止付才願意
    重新開票，所以我才和皇橋公司人員一起去辦掛失等情。惟查：
（一）證人甲○○即被告公司之負責人，業於本院證稱：被告在我公司係擔任業務員
      之職務，受僱期間約一個月，於八十八年四月份離職。系爭支票是乙○○去收
      取的，該支票應該在八十八年四月十日收回，但乙○○並未繳回，公司會計追
      問時乙○○說票遺失了。之後我們打電話問客戶，客戶說已將票交付乙○○（
      本院卷第二十四頁背面）等情，此為被告所不否認，是以系爭支票確係由被告
      收取之事實，堪以認定。
（二）證人丁○○即丙○○之妹，業於警訊中證稱：系爭票據係由其姊丙○○交付而
      委託其提示付款等情。證人丙○○復證稱：我在美容院上班，美容指壓一節七
      百元，八十八年四月間某日被告乙○○來店裡消費，共欠我二千八百元，當天
      他身上無現款，所以交付系爭支票作為擔保，他說改天會拿現款來將票換回，
      但後來一直未聯絡。系爭支票是乙○○直接從包包拿出來給我的，他並未在票
      上背書（警訊筆錄、偵查卷第十二頁背面、本院卷第二十四頁）等情。此外，
      證人丙○○並證稱：乙○○曾表示他住岡山，他是職業軍人退伍，他說他是一
      個人住，未婚等情，核與被告乙○○供稱其確係職業軍人退伍，係自己一人住
      ，已離婚等情（以上分別見本院卷第二十四頁及第二十五頁）大致相符。參諸
      系爭支票確由被告收取之事實，已如前述，則衡諸常情，被告既未簽名於系爭
      支票上，若非被告原本即與丙○○相識，並由被告將系爭支票交予丙○○，丙
      ○○何以能於警訊中即明確指出被告「乙○○」之姓名，並於本院調查時對被
      告之身份資料為前開證述？是以被告乙○○一再辯稱其不認識丙○○等情，顯
      難予以採信，且由此反而益足證其意圖隱瞞之心態。
（三）被告之右揭犯罪事實，並有系爭支票與其退票理由單，及被告填具之遺失票據
      申報書均影本各一紙附於警卷可稽。
綜前所述，被告辯稱其不認識丙○○，系爭支票確係遺失云云，顯與事實不符，不足
採信，本件事證明確，被告犯行堪以認定。
二、核被告所為，係犯刑法第一百七十一條第一項之未指定犯人誣告罪。經查，被告
    前於八十七年間因偽造文書案件，經本院判處有期徒刑一年，緩刑五年，於八十
    八年一月二十四日確定，其目前仍係於緩刑期間等情，此有台灣高等法院被告全
    國前案紀錄表一紙在卷足憑，爰審酌被告在緩刑期間更犯本案，而其犯罪動機係
    因公司追問票據去向，為使客戶重新開票以使公司帳目平衡，始萌生犯意，及犯
    罪手段、所生危害非鉅及犯罪後並未坦承犯行之態度等一切情狀，量處如主文所
    示之刑，並諭知易科罰金之折算標準。
據上論斷，應依刑事訴訟法第二百九十九條第一項前段，刑法第一百七十一條第一項
，第四十一條，罰金罰鍰提高標準條例第一條前段，第二條，判決如主文。
本案經檢察官何景東到庭執行職務。
中    華    民    國    八十九    年      六      月         五         日
                                  臺灣高雄地方法院刑事第六庭
                                  審判長法  官    莊  崑  山
                                        法  官    沈  建  興
                                        法  官    周  玉  
右為正本，係照原本作成。
如不服本判決，應於送達後十日內，向本院提出上訴狀。
                                        書記官    王  宏  琪
中    華    民    國    八十九    年      六      月         八         日
附錄本案論罪科刑法條：
刑法第一百七十一條第一項：
未指定犯人，而向該管公務員誣告犯罪者，處一年以下有期徒刑、拘役或三百元以下
罰金。


司法院資訊處製作；財團法人民間司法改革基金會備份。
